【裁判字號】    98,審簡抗,40
【裁判日期】    990112
【裁判案由】    返還土地
【裁判全文】
臺灣臺北地方法院民事裁定            98年度審簡抗字第40號
抗  告  人  丙○○
            乙○○
共      同
訴訟代理人  洪宗賢律師
相  對  人  丁○○
            甲○○
上列當事人間請求返還土地等事件，抗告人對於民國98年11月3
日本院臺北簡易庭所為之98年度北簡字第33335 號裁定提起抗告
，本院裁定如下：
    主  文
抗告駁回。
抗告費用新臺幣壹仟元由抗告人負擔。
    理  由
一按因不動產之物權或其分割或經界涉訟者，專屬不動產所在地
  之法院管轄；次按因侵權行為涉訟者，得由行為地之法院管轄
  ；民事訴訟法第24條有關當事人得以合意定第一審管轄法院之
  規定，於本法定有專屬管轄之訴訟不適用之；又按訴訟之全部
  或一部，法院認為無管轄權者，依原告聲請或依職權以裁定移
  送於其管轄法院，民事訴訟法第10條第1項、第15條第1項、第
  26條、第28條第1項分別定有明文。
二本件抗告意旨略以：彼等基於共有土地分管協議書第2、3條之
  約定而對坐落臺北縣淡水鎮○○段582 地號土地（下稱系爭土
  地）所分管部分，專有使用、收益、修繕、管理及維護之權利
  ，以上權利應屬債權性質，不在民事訴訟法第10條第1 項不動
  產物權涉訟之專屬管轄範圍內。又本件非屬因不動產分割或經
  界涉訟，自無適用專屬管轄之餘地。另依兩造間共有土地分管
  協議書第7 條約定，各共有人因共有土地分管協議相關事項涉
  訟者，同意以鈞院為第一審管轄法院，是本件並無民事訴訟法
  第10條第1 項專屬管轄之適用，應以當事人合意之鈞院為第一
  審管轄法院。聲明為：原裁定廢棄。
三經查：
  (一)本件抗告人係起訴主張兩造均為系爭土地之共有人，並簽訂
    共有土地分管協議書，約定各共有人按各人持分之面積分管
    系爭土地，詎相對人逾越土地分管範圍，無權占有彼等分管
    之土地，並擅自搭建增建物、攝影機，爰依民法第184條第1
    項、第185 條規定，及共有土地分管協議書之約定，請求被
    告返還土地及回復原狀等語。查抗告人雖基於兩造所簽訂之
    共有土地分管協議書，請求相對人返還土地及回復原狀，惟
    核其請求之本質，仍係本於共有人地位，依物上請求權請求
    排除侵害，自係因不動產物權涉訟，而應專屬不動產所在地
    之臺灣士林地方法院管轄。至抗告人另依民法侵權行為之規
    定請求相對人返還土地，其主張之侵權行為地即為系爭土地
    所在地，亦屬臺灣士林地方法院之轄區，本院對此訴訟自無
    管轄權。茲抗告人向無管轄權之本院起訴，顯有違誤，原審
    依職權將本件訴訟裁定移送臺灣士林地方法院，於法即無不
    合。
  (二)抗告人雖辯稱：其係依兩造簽訂之共有土地分管協議書，請
    求相對人返還土地及回復原狀，並無民事訴訟法第10條第1
    項專屬管轄規定之適用；且兩造業於前開協議書第7 條約定
    以本院為第一審管轄法院，本院自有管轄權云云。惟查，系
    爭土地分管協議書第7 條固明文約定：「如各共有人因本協
    議相關事項而涉訟，同意以臺灣臺北地方法院為第一審管轄
    法院」等語（見本院98年度司北調字第49號卷第8 頁），然
    抗告人提起本件訴訟，請求相對人返還土地及回復原狀，係
    因不動產物權涉訟等情，已如前述，是本件應專屬系爭土地
    所在地之臺灣士林地方法院管轄，依民事訴訟法第26條規定
    ，前揭合意管轄約定條款，於本件即無適用餘地，抗告人以
    前詞置辯，實難認有理。抗告意旨指摘原裁定不當，求予廢
    棄，為無理由，應予駁回。
四據上論結，本件抗告為無理由。依民事訴訟法第436條之1第3
  項、第495條之1第1項、第449條第1項、第95條、第78條，裁
  定如主文。
中    華    民    國    99    年    1     月    12    日
                民事第六庭審判長法  官  朱漢寶
                                法  官  許純芳
                                法  官  陳婷玉
以上正本係照原本作成
本裁定不得抗告
中    華    民    國    99    年    1     月    12    日
                                書記官  吳鸝稻

司法院資訊處製作；財團法人民間司法改革基金會備份。
